【裁判字號】    98,消債更,407
【裁判日期】    990226
【裁判案由】    更生
【裁判全文】
臺灣桃園地方法院民事裁定           98年度消債更字第407號
聲  請  人
即  債務人  甲○○
上列當事人聲請消費者債務清理事件聲請更生及保全處分，本院
裁定如下：
    主  文
更生及保全處分之聲請駁回。
聲請程序費用由聲請人負擔。
    理  由
一、按債務人不能清償債務或有不能清償之虞者，得依本條例所
    定更生或清算程序，清算清理其債務，消費者債務清理條例
    第3 條定有明文。又聲請更生或清算不合程式或不備其他要
    件者，法院應以裁定駁回之，但其情形可以補正者，法院應
    定期間先命補正，復為同條例第8條所明定。
二、本件債務人聲請之意旨略以：其有不能清償債務之虞，於民
    國95年06月21日曾與無擔保最大債權銀行之萬泰銀行成立協
    商，每月應償還各債權人之金額計新台幣（下同）18,712元
    ，然因聲請人先前的工作為打零工（如：水電、鐵門、拉電
    線、派報、組裝電腦等），收入不穩定，無力繼續還款，嗣
    於98年07、08月間毀諾後，聲請人再於98年09月18日與萬泰
    銀行達成個別協商一致性方案，每月應償還各家銀行之總金
    額經估算約為7,464 元，但因聲請人當時沒有工作，導致僅
    繳一期後即無法繼續履行。聲請人目前從事賣豬肉工作，每
    月收入約可達2 萬多元，但扣除聲請人每月生活支出5 千至
    8 千元、及需負擔父母扶養費每月6 千至1 萬元，及聲請人
    大陸籍配偶日後來台所需費用等金額後，聲請人每月能還給
    各債權人之總金額約為5 千元，惟債權人並不同意此還款方
    案。因聲請人有不能清償債務之情事，且其無擔保或無優先
    權之債務總額未逾1,200 萬元，復未經法院裁定開始清算程
    序或宣告破產，爰依法聲請更生及保全處分等語。
三、經查，依聲請人所述，其每月所需生活費用合計約達11,000
    元至18,000元左右，其中並包含父母之扶養費6 千至1 萬元
    。惟如聲請人所自陳：其現與父母同住，房子是父親的名下
    ，父母目前仍在賣豬肉，每月並均有老人年金3 千元，聲請
    人尚有4 個姊姊、1 個妹妹等情，且經本院依職權調閱聲請
    人父親、母親之97年度財產所得資料，可知聲請人之父母均
    有利息所得，父親名下並有不動產，據此，應認聲請人所稱
    其每月需負擔父母之扶養費6 千至1 萬元一節，不足憑採。
    且按，消費者債務清理條例雖期望使不幸陷入經濟困境之人
    得以清理債務，重建生活，然並無意使每一債務人仍維持其
    原有生活程度或超出其自身經濟能力之高消費生活，而係在
    保障債務人最低生活水準之前提下，使債務人盡力清償以得
    更生之機會，且債務人於負擔債務時，亦應能預見其為償還
    債務，於履行期間必須經歷較不寬裕的經濟生活，是債務人
    自應調整其心態及生活需求，其生活費用之支出自不應由債
    務人任意主張。又最低生活水準因地因人而異，固無一定之
    標準，然行政院主計處公告之97年度臺灣省平均每人每月之
    最低生活費9,829 元，雖非得一體適用，然究非不能作為認
    定債務人每月必要生活支出之標準，債務人應力求樽節開銷
    用以償債，始符誠信，本院認應以9,829 元計算聲請人每月
    必要支出費用，始屬適宜。
四、再按，更生、清算之聲請，係責任財產制度下最後之手段，
    須以債務人實質上已不能清償者為限，此乃消費者債務清理
    條例第3 條所明定。本件如依聲請人之月收入2 萬元（依聲
    請人於本院99年01月06日訊問期日所述，其目前賣豬肉每月
    收入約2 萬多元，爰以最低金額之2 萬元計算），扣除生活
    支出9,829 元，每月尚餘10,171元，而各債權銀行於本院審
    理中提出之清償方案，係以180 期0 利率按月繳納之方式還
    款，每月僅還款約8 千元（見本院卷第70頁訊問筆錄）。審
    酌聲請人之年齡（62年04月08日生）及工作能力，債權人所
    提出之聲請人還款方案係以零利率分期清償方式，每期還款
    金額顯屬聲請人能力所及，惟聲請人未接受此足以負擔之還
    款方案，仍堅持要進行更生程序，並稱：我日後還要給大陸
    籍配偶每月3 千元，這是我與她結婚時的協議等語（見本院
    卷第70頁訊問筆錄背面），足認聲請人係欲藉由更生程序規
    避其所欠債務，與更生之立法意旨有悖。本院參酌債務數額
    及聲請人年齡、工作能力及收入等情，尚無「不能清償債務
    或不能清償之虞」，其更生之聲請即不符消費者債務清理條
    例第3 條所定要件，且上開欠缺又屬無從補正，自不准許其
    藉由更生程序以規避其所欠之債務，其更生及保全處分之聲
    請自均應駁回。
五、依消費者債務清理條例第8 條、第15條，民事訴訟法第95條
    、第78條，裁定如主文。
中    華    民    國    99    年    2     月    26    日
                    民事第三庭    法      官  周玉
上為正本係照原本作成
如不服本裁定，應於裁定送達後10日內，以書狀向本院提出抗告
，並繳納抗告費新臺幣1千元
中    華    民    國    99    年    2     月    26    日
                                  書  記  官  楊郁馨

司法院資訊處製作；財團法人民間司法改革基金會備份。
